【裁判字號】    97,訴,1930
【裁判日期】    970717
【裁判案由】    違反毒品危害防制條例
【裁判全文】
臺灣彰化地方法院刑事判決              97年度訴字第1930號
公  訴  人  臺灣彰化地方法院檢察署檢察官
被      告  甲○○
上列被告因違反毒品危害防制條例案件，經檢察官提起公訴（97
年度毒偵字第2021號），本院依簡式審判程序審理，判決如下：
    主  文
甲○○施用第一級毒品，累犯，處有期徒刑捌月。
    犯罪事實
一、甲○○前於民國94年間因施用毒品案件，經本院以94年度訴
    字第1666號刑事判決判處有期徒刑1 年確定，又於95年間因
    竊盜案件，經本院以95年度易字第414 號刑事判決判處有期
    徒刑3 月確定，上開2 案經接續執行，甫於96年4 月6 日縮
    刑期滿執行完畢。又因施用毒品案件，經本院以89年度毒聲
    字第3631號裁定送觀察、勒戒後，認有繼續施用毒品之傾向
    ，再經本院以89年度毒聲字第3986號裁定令入戒治處所施以
    強制戒治1 年，因執行成效良好認無繼續戒治必要，由本院
    以90年度毒聲字第2008號裁定停止戒治，於90年5 月24日停
    止其處分出監，所餘戒治期間並付保護管束，迄於90年8 月
    2 日保護管束期滿未經撤銷而視為執行完畢釋放。詎仍不知
    悔改，明知海洛因業經公告列為毒品危害防制條例第2 條第
    2 項所列管之第1 級毒品，不得非法持有、施用，竟基於施
    用第1 級毒品海洛因之犯意，於97年2 月19日中午12時許，
    在其位於彰化縣和美鎮○○路○ 段642 巷12號住處內，以將
    海洛因粉末摻水混合後再以針筒注射之方式，施用第1 級毒
    品海洛因1 次。嗣於同年2 月21日上午12時30分許，為警在
    臺中縣沙鹿鎮○○路與成功西街口因另案通緝經盤查而查獲
    ，並經其同意採集其尿液送驗後，結果呈嗎啡陽性反應，始
    查悉上情。
二、案經臺中縣警察局清水分局報請臺灣臺中地方法院檢察署檢
    察官呈請臺灣高等法院臺中分院檢察署檢察長核轉臺灣彰化
    地方法院檢察署檢察官偵查起訴。
    理  由
一、本件被告所犯係死刑、無期徒刑、最輕本刑為3 年以上有期
    徒刑以外之罪，其於準備程序就前揭被訴事實為有罪之陳述
    ，經受命法官告知簡式審判程序之旨，並聽取其與公訴人之
    意見後，本院認無不得或不宜改依簡式審判程序進行之處，
    爰依刑事訴訟法第273 條之1 第1 項、第284 條之1 ，裁定
    本案由受命法官獨任進行簡式審判程序，合先敘明。
二、上揭犯罪事實，業經被告於警、偵訊及本院審理時（參見本
    院97年7 月10日審判筆錄）坦承不諱，且其於97年2 月21日
    為警查獲時所採驗之尿液，經臺灣彰化地方法院檢察署委託
    警方送請中山醫學大學附設醫院檢驗結果，確呈嗎啡陽性反
    應，此有臺中縣警察局清水分局尿液代號與真實姓名對照表
    及該醫院97年3 月13日實驗編號0000000 號濫用藥物尿液檢
    驗報告各1 紙附卷可稽。參諸醫學臨床實驗及根據英國藥學
    會出版之文獻Clarke's Isolation and Identification of
    Drugs 乙書第293 頁載：海洛因經注射入人體後，在體內迅
    速水解成6-Monoacety I morphine，再緩緩繼續水解成嗎啡
    ，然後再循嗎啡之代謝方式排出，同書第431 頁至第432 頁
    並載有：嗎啡經注射入人體後，約50％以上於8 小時內自尿
    中排出，至24小時排出約90％，但48小時後仍有微量可檢出
    等語。此外，按通常健康成人一次注射嗎啡15公絲，而以現
    行採用蟻醛酸試液及鉬鋑銨酸試液檢檢驗其尿液時，注射後
    8 小時內所排尿液易於檢出；8 小時至24小時，視其取尿時
    間及尿量多寡，可能檢出；至24小時以後所排之尿液，用上
    述方法已難檢出，亦據行政院衛生署藥物食品檢驗局73年11
    月30日（73）藥檢壹字第030221號函釋明確。是依上開說明
    ，佐以被告前揭尿液檢驗報告，足徵被告前開施用第1 級毒
    品海洛因之自白核與事實相符，堪可採為論罪科刑之依據。
三、按犯毒品危害防制條例第10條施用第1 、2 級毒品之罪者，
    檢察官應先聲請法院裁定將被告令送勒戒處所觀察、勒戒，
    經觀察、勒戒後，認無繼續施用毒品傾向者，應即釋放，並
    為不起訴之處分或不付審理之裁定；認有繼續施用毒品傾向
    者，應由檢察官裁定聲請法院裁定令入戒治處所施以強制戒
    治，且經觀察、勒戒或強制戒治執行完畢釋放後，5 年內再
    犯第10條之罪，檢察官應依一般刑事訴訟程序予以起訴論罪
    科刑，此觀諸毒品危害防制條例第20條第1 項、第2 項、第
    23 條 第2 項前段規定自明。次按修正毒品危害防制條例就
    施用毒品者，僅於「初犯」及「5 年後再犯」二種情形，有
    其追訴條件之限制，即須於初犯經觀察、勒戒或強制戒治釋
    放後，5 年內均無施用毒品之行為，始能認其前所實施之觀
    察、勒戒或強制戒治已足遮斷毒癮，而得於5 年後再犯時，
    再予適用初犯之規定，重行觀察、勒戒等程序；倘5 年內已
    經再犯，被依法追訴處罰，縱其第3 次（或第3 次以上）施
    用毒品之時間在初犯釋放5 年以後，即與「5 年後再犯」之
    情形有別，且因已於「5 年內再犯」，顯見其再犯率甚高，
    原實施觀察、勒戒或強制戒治，已無法收其實效，而無5 年
    戒斷期之存在，自無再經觀察、勒戒及強制戒治之必要，應
    由檢察官逕行起訴（最高法院95年度台非字第59號判決、95
    年度台非字第65號判決及95年度第7 次刑事庭會議決定足資
    參照）。被告前因施用毒品案件，經本院以89年度毒聲字第
    3631號裁定送觀察、勒戒後，認有繼續施用毒品之傾向，再
    經本院以89年度毒聲字第3986號裁定令入戒治處所施以強制
    戒治1 年，因執行成效良好認無繼續戒治必要，由本院以90
    年度毒聲字第2008號裁定停止戒治，於90年5 月24日停止其
    處分出監，所餘戒治期間並付保護管束，迄於90年8 月2 日
    保護管束期滿未經撤銷而視為執行完畢釋放；復於前開強制
    戒治執行完畢釋放後5 年內之91年間，因施用毒品案件，經
    本院以92年度訴第132 號刑事判決判處有期徒刑7 月確定等
    情，有臺灣高等法院被告前案紀錄表、臺灣彰化地方法院檢
    察署刑案資料查註紀錄表各1 份附卷可參。揆諸前開最高法
    院判決，因被告在90年後之5 年內，業有施用毒品之行為，
    則本次被告於97年間再次施用毒品，即與5 年後再犯之情形
    有別，自應逕行起訴。
四、查海洛因為毒品危害防制條例第2 條第2 項所明定之第1 級
    毒品，是核被告所為，係犯同條例第10條第1 項之施用第1
    級毒品罪。被告於此期間內持有該級毒品並進而施用，其持
    有之低度行為應為施用之高度行為所吸收，不另論持有毒品
    之罪。又被告前於94年間因施用毒品案件，經本院以94年度
    訴字第1666號刑事判決判處有期徒刑1 年確定，又於95年間
    因竊盜案件，經本院以95年度易字第414 號刑事判決判處有
    期徒刑3 月確定，上開2 案經接續執行，甫於96年4 月6 日
    縮刑期滿執行完畢等情，有臺灣高等法院被告前案紀錄表、
    臺灣彰化地方法院檢察署刑案資料查註紀錄表各1 份在卷可
    按，其於有期徒刑執行完畢後5 年內，故意再犯本件最重本
    刑為有期徒刑以上之罪，為累犯，應依刑法第47條第1 項之
    規定，加重其刑。爰審酌被告前有施用毒品之不良素行，歷
    經觀察、勒戒及戒治程序後，仍未能徹底戒絕毒品，顯見意
    志不堅，有失政府制定毒品危害防制條例之立法美意，本不
    宜寬貸，惟念其施用毒品乃自戕一己之身體健康，尚未害及
    他人，且犯後坦承犯行，暨其智識程度、生活狀況等一切情
    狀，量處如主文所示之刑，以示懲戒。
據上論斷，應依刑事訴訟法第273 條之1 第1 項、第299 條第1
項前段，毒品危害防制條例第10條第1 項，刑法第11條前段、第
47條第1 項，判決如主文。
本案經檢察官蔡明達到庭執行職務。
中    華    民    國    97    年    7     月    17    日
                  刑事第一庭    法  官  胡宜如
以上正本證明與原本無異。
如不服本判決，應於送達後10日內向本院提出上訴狀，上訴書狀
應敘述具體理由（須附繕本）。
中    華    民    國    97    年    7     月    17    日
                                書記官  蕭秀吉
附錄本案論罪科刑法條：
毒品危害防制條例第10條
施用第一級毒品者，處 6 月以上 5 年以下有期徒刑。
施用第二級毒品者，處 3 年以下有期徒刑。


司法院資訊處製作；財團法人民間司法改革基金會備份。
